【裁判字號】    90,上易,1407
【裁判日期】    900515
【裁判案由】    竊盜
【裁判全文】
臺灣高等法院刑事判決                            九十年度上易字第一四七號
    上  訴  人  臺灣板橋地方法院檢察署檢察官
    被      告  乙○○
右上訴人因竊盜案件，不服臺灣板橋地方法院九十年度易字第五一五號，中華民國九
十年三月二日第一審判決（起訴案號：臺灣板橋地方法院檢察署八十九年度偵字第二
三○四七號）提起上訴，本院判決如左：
    主  文
上訴駁回。
    理  由
一、公訴意旨略以：乙○○意圖為自己不法之所有，於民國八十九年十二月十日十一
    時許（起訴書誤載為零時），在台北縣中和市○○路二十六巷口附近，以向不知
    情之陳志明借得車號ＢＨ—三○三號拖吊車，竊取被害人甲○○所有車牌號碼二
    四一─七三八六號自小客車一部，嗣為被害人發現後報警查獲，因認被告涉犯刑
    法第三百二十條第一項之竊盜罪嫌云云。
二、按犯罪事實應依證據認定之，無證據不得推定其犯罪事實，又不能證明被告犯罪
    者，應諭知無罪之判決，刑事訴訟法第一百五十四條、第三百零一條第一項定有
    明文。所謂認定犯罪事實之證據，係指足以認定被告確有犯罪行為之積極證據而
    言，該項證據自須適合於被告犯罪事實認定，始得採為斷罪資料。又苟未能發現
    相當證據，或證據不足以證明，自不能以推測或擬制之方法，以為裁判基礎，亦
    分別有最高法院二十九年度上字第三一○五號及同院四十年度台上字第八六號判
    例意旨可資參照。
三、公訴意旨認被告乙○○涉犯竊盜罪嫌，無非係以被害人甲○○指訴甚詳，以及贓
    物領據一紙為證，而被告雖曾辯以係某檳榔攤之人託其移動車輛，並無意圖不法
    所有，惟其始終無法指明檳榔攤之人為何人以實其說，而認被告所辯不足採信為
    主要論據。訊之被告堅決否認有何竊盜犯行，辯稱：右開自小客車已經破爛，伊
    受車主之委託將之移到空地，並非偷竊等語。經查：（一）、被告雖坦承有於前
    述公訴意旨所指時、地以拖吊車搬動被害人甲○○所有車輛，惟其於偵查中堅稱
    伊僅打算移車，沒有偷的意思，且要偷也要趁晚上，且要找較新的車輛等語（參
    臺灣板橋地方法院檢察署偵查卷宗第三十二頁背面）；嗣於原審審理時亦堅稱伊
    並無竊為己有之意思，僅因其妻子告以有朋友央其將此車輛拖至前方空地，伊乃
    以拖吊車將車輛拖至空地即放下，並無行竊之舉。至於其於偵訊中稱係某檳榔攤
    之人託其拖車，乃因其妻子說住檳榔攤對面之人叫伊去移車，故誤為是檳榔攤之
    人叫伊去移車子等語（參原審卷宗第三十四頁正面）。徵諸被告右開拖車之時間
    係於上午十一時許，設被告有竊車之意思，其既已借得拖吊車，衡情應尋找有價
    值之車輛下手行竊，惟觀諸卷附上開自小客車照片四紙、行車執照、汽車新領牌
    照登記書、汽車過戶申請登記書（參原審刑事卷宗第三十八頁、第三十九頁、偵
    查卷宗第十九頁至第二十一頁），被害人甲○○所有之車輛為一九九０年三月出
    廠，使用時間將近十年，駕駛座車門已經脫落殘缺，左側板金凹陷擦損，實已破
    爛不堪，核與被害人甲○○供稱：這輛車子已停在那裡三、四年沒有開了，且因
    修繕費用過高，故沒有將車子送去修繕等語之情節相符（參原審卷宗第三十二頁
    正面），是被告辯稱其並無竊取該車之動機及意思，應非虛言；（二）、被害人
    甲○○之妻子黃惠讌於原審到庭結證稱：「八十九年十一月底時，我在一家小吃
    店遇到蔡月桂，她對我提及她先生在做拖吊的。我就想到我先生甲○○的車子放
    在巷口好幾年了，車上的東西常常被偷，所以我就請他們幫忙把車子拖到前面的
    空地上。我忘了向我先生提起。因為他們還沒有確定何時要幫我們移開車子。」
    等語（參原審刑事卷宗第二十五頁、第二十六頁），核與證人即被告之妻蔡月桂
    於原審證述情節相符（參原審卷宗第二十六頁）。綜上二點，被告主觀上既以其
    太太受人之託，將被害人所有之前揭車輛拖至前方空地，縱被告於偵查中不能指
    明究為何人所囑託，然尚不能遽以論斷被告即有意圖為自己不法之所有而下手行
    竊之行為。此外復查並無其他積極證據足資認定被告有被訴之犯行，揆之前揭說
    明，應認不能證明被告犯罪。
四、原審因而以不能證明被告犯罪而為無罪之諭知，核無不合，公訴人上訴意旨以被
    告自始未提出證據證明其確係受何人委託移動車輛，且警訊、偵訊及原審訊問時
    對於何人委託前後供述不一，況被告與受託人並無信賴關係，依論理法則，亦不
    願向他人借吊車將該車遷移等情，執此指摘原判決不當，為無理由，應予駁回。
    據上論斷，應依刑事訴訟法第三百六十八條，判決如主文。
本案經檢察官劉斐玲到庭執行職務。
中      華      民      國    九十      年    五      月     十五     日
                            台灣高等法院刑事第十五庭
                                審判長法  官  房  阿  生
                                      法  官  雷  元  結
                                      法  官  鄧  振  球
右正本證明與原本無異。
不得上訴。
                                      書記官  洪  秋  帆
中      華      民      國    九十      年      五      月     十六     日


司法院資訊處製作；財團法人民間司法改革基金會備份。
